臺灣基隆地方法院基隆簡易庭民事裁定  
111年度基小字第1167號
原      告  新光產物保險股份有限公司


法定代理人  吳昕紘  
訴訟代理人  陳鵬宇  
被      告  張嘉斌  


上列當事人間侵權行為損害賠償事件本院裁定如下：
    主  文
本件移送臺灣桃園地方法院。
    理  由
一、按訴訟，由被告住所地之法院管轄；因侵權行為涉訟者，得
    由行為地之法院管轄；訴訟之全部或一部，法院認為無管轄
    權者，依原告聲請或依職權以裁定移送於其管轄法院，民事
    訴訟法第1條第1項前段、第15條第1項及第28條第1項定有明
    文。又民法第20條第1項之規定，依一定事實足認以久住之
    意思，住於一定之地域者，即為設定其住所於該地；顯見我
    國民法關於住所之設定，兼採主觀主義及客觀主義之精神，
    如當事人主觀上有久住一定地域之意思，客觀上亦有住於一
    定地域之事實，該一定之地域即為其住所，故住所並不以戶
    籍登記為要件。另戶籍法為戶籍登記之行政管理規定，戶籍
    地址乃係依戶籍法所為登記之事項，戶籍地址並非為認定住
    所為唯一標準（最高法院93年度台抗字第393號裁定意旨參
    照）。
二、經查，本件原告起訴主張其承保訴外人閎軒室內裝修有限公
    司所有之車牌號碼000-0000號自用小客貨車（下稱系爭車輛
    ），而被告於民國110年4月20日駕駛車牌號碼00-0000號自
    用小客車，行經桃園市○○區○○○街00號附近時，不慎與系爭
    車輛發生碰撞，導致系爭車輛受有損害，原告依保險契約賠
    付新臺幣59,467元後，基於保險代位及債權讓與之規定，請
    求被告負侵權行為損害賠償責任等語。而原告起訴時，被告
    之戶籍地址雖登記為基隆市○○區○○○路000號5樓之13，惟經
    本院對上址為送達後，遭郵務人員以「遷移不明」為由退回
    本院，本院復依職權函請員警訪查上址，經基隆市警察局第
    四分局回覆略以：被告未按址居住，據警衛室人員表示業已
    於過年後搬走等語，有基隆市警察局第四分局111年4月18日
    基警四分三字第1110405238號函暨附件基隆市警察局第四分
    局大武崙派出所查訪紀錄表1份在卷可憑，已難認被告之住
    居地在本院轄區，復依上開說明，亦不能僅依其戶籍登記地
    址在其已未有居住事實之處所，即認定該處仍為其住所。
三、又依原告起訴狀所載，本件侵權行為地為桃園市龜山區，依
    前開法條規定，臺灣桃園地方法院自有管轄權，而本院則難
    認果有管轄權。是原告向管轄權存有疑義之本院聲請，顯係
    違誤，爰依職權將本件移送於該管轄法院。
四、依民事訴訟法第28條第1項，裁定如主文。
中　　華　　民　　國　　111 　年　　5 　　月　　26　　日
                  基隆簡易庭法　官　李謀榮
以上正本係照原本作成。
如對本裁定抗告須於裁定送達後10日內向本院提出抗告狀，並繳
納抗告費新臺幣1,000元。
中　　華　　民　　國　　111 　年　　5 　　月　　26　　日
                            書記官　顏培容